最高法院刑事判決　　　　　　九十六年度台上字第五七七四號
上　訴　人　甲○○
上列上訴人因違反毒品危害防制條例案件，不服台灣高等法院高
雄分院中華民國九十六年七月十九日第二審更審判決（九十六年
度上重更(一)字第一一號，起訴案號：台灣高雄地方法院檢察署九
十五年度偵字第一七七五五號），提起上訴，本院判決如下：
    主  文
上訴駁回。
    理  由
按刑事訴訟法第三百七十七條規定，上訴於第三審法院，非以判
決違背法令為理由，不得為之。是提起第三審上訴，應以原判決
違背法令為理由，係屬法定要件。如果上訴理由狀並未依據卷內
訴訟資料，具體指摘原判決不適用何種法則或如何適用不當，或
所指摘原判決違法情事，顯與法律規定得為第三審上訴理由之違
法情形，不相適合時，均應認其上訴為違背法律上之程式，予以
駁回。本件上訴人甲○○上訴意旨略以：(一)、上訴人夾帶毒品回
台在高雄入關後，立即向海關人員吳武安自首，但原審就上訴人
自首部分未深入調查。雖原審審理過程有傳訊證人吳武安及勘驗
上訴人入關接受證人吳武安檢查之錄影光碟內容，但錄影內容祇
能拍攝到上訴人向證人吳武安自首完後，依照證人吳武安指示走
到檢查台之鏡頭，在進入檢查台一定距離範圍內才能被該錄影機
器拍攝到，在上訴人進入錄影拍攝範圍之前，上訴人即已向證人
吳武安表示自首，但未在拍攝範圍。且原審勘驗光碟內容之結果
與一審勘驗結果有部分不同，第一審勘驗結果其中第一段錄影內
容並未發現檢查人員吳武安靠近上訴人時，有觸摸上訴人腰臀部
位，而係顯示證人吳武安從上訴人右側切入蹲下觸摸上訴人行李
。若第一審勘驗之光碟正確，則證人吳武安供稱先用手檢查上訴
人屁股才發現上訴人身上有夾帶物品一節，顯有不實。上訴人供
稱向證人吳武安自首後才依證人吳武安之指示走到檢查台接受檢
查，並非虛構，否則海關人員如何能確定上訴人之身上有夾帶違
禁物品而特別要求搜身檢查？光碟錄影內容應無證人吳武安觸摸
上訴人腰臀之事實，依常理而論，海關人員不可能隨意在檢查台
觸摸旅客屁股，依照第一審勘驗結果，證人吳武安係蹲下檢查上
訴人行李，並非觸摸上訴人屁股。原審判決理由所載內容與事實
不符，有應調查之證據未予調查之違法。(二)、為確保被告對證人
之詰問權，證人於審判中，應依法定程序，到場具結陳述，並接
受被告之詰問，其陳述始得作為認定被告犯罪事實之判斷依據。
上訴人於原審要求與證人吳武安對質，經原審傳喚證人吳武安，
證人吳武安因請假並未到庭，原審法院之後即未再傳喚證人，遽
行判決，原審法院未予保障被告對證人之詰問權，有應於審判期
日調查之證據而未予調查之違法云云。惟查原判決綜合全案卷證
資料，本於事實審法院之推理作用，認定上訴人明知海洛因屬毒
品危害防制條例第二條第二項第一款所定之第一級毒品，不得非
法持有、運輸，且係行政院依懲治走私條例第二條第四項公告「
管制物品項目及其數額」甲項第四款所列之管制進口物品，未經
許可，不得運輸進入台灣地區。緣於民國九十五年五月間某日，
因其友人楊嘉義（未經檢察官起訴）誘以自大陸夾帶運輸毒品進
入台灣可獲高額報酬，上訴人因缺錢花用及亟需金錢繳納信用卡
帳單，竟應允之，而與楊嘉義共同基於運輸第一級毒品海洛因及
自大陸地區私運管制物品即第一級毒品海洛因進入台灣地區之犯
意聯絡，由上訴人於同年六月十六日間某時許搭乘復興航空公司
GE363 班次班機自高雄小港國際機場出境，前往大陸地區廣東省
東莞市，嗣於同月二十九日下午一、二時許，由楊嘉義指示其手
下綽號「阿富」之成年人，再交代綽號「阿宏」之成年人，在東
莞市某處之「維也納」洗腳館附近某巷底偏僻處之民宅外，交付
以塑膠透明膜包裝之第一級毒品海洛因二大包（每大包內均含三
小包）及二小包，共計八小包（合計淨重 1353.25公克，空包裝
重220.07公克，純度81.30%，純質淨重 1100.19公克），並協助
上訴人以彈性繃帶將上開海洛因二大包，綑綁於其左右大腿內側
，而將二小包海洛因藏置於其白色三角內褲前端及底端開口縫合
處，上訴人旋即搭乘巴士前往澳門機場，並於同年六月二十九日
下午某時，搭乘復興航空公司GE364 班次班機離開澳門機場，於
同日晚間八時五十分許入境高雄小港國際機場，於驗證完畢，正
擬通關之際，為法務部調查局高雄市調查處（下稱調查處）、海
關人員等所組成專案小組成員發現可疑而將其帶至入境檢查室搜
身檢查而查獲等情，乃撤銷第一審判決，改判依想像競合犯從一
重論處上訴人共同運輸第一級毒品，處有期徒刑拾伍年，褫奪公
權捌年，已詳細說明其所憑之證據及認定之理由。並說明上訴人
所犯走私、運輸及販賣第一級毒品海洛因罪，雖查獲之毒品數量
達一千三百餘公克，惟審酌上訴人僅係為圖新台幣（下同）五、
六萬元之報酬（上訴人供承楊嘉義允諾事成後予五、六萬元報酬
），受楊嘉義之僱用代為運輸毒品進入台灣，在本件整體走私、
運輸毒品過程中，係擔任工具性之角色，被查獲後即坦承運輸毒
品犯行，並供出共犯楊嘉義等情狀，原審認上訴人犯罪情狀顯可
憫恕，如科以法定最低度之無期徒刑仍嫌過重，情輕法重，爰依
刑法第五十九條規定酌減其刑。從形式上觀察，並無違背法令之
情形存在。次按證據之憑信力如何，事實審法院依自由心證之原
則，本有斟酌取捨之權，苟其取捨，不違背經驗法則或論理法則
，不得任意指為違法，而據為適法之第三審上訴理由。原判決已
就上訴人於被查獲當時，先於高雄關稅局接受詢問時，供稱「找
不到有關單位報備」，且「並未自首」；繼於調查處人員詢問中
自承「沒有自首」；「真的想找海關或航警人員投案自首，不過
當我步行二步準備離開國際線航廈一樓入境大廳之際，即被查獲
」等情。復於檢察官偵查中供稱「當時不知道海關在何處；因我
第一次攜帶毒品不懂；找不到報案的單位」等情，均表示並未向
相關單位自首。其於第一審審理及原審法院前審、本審，始改口
辯稱有向海關官員吳武安表示要自首；其前後反反覆覆，供述不
一，已難信其真實。且經第一審法院勘驗案發當日之海關監視錄
影帶結果，顯示案發當日上訴人於等待通關時，證人吳武安即發
現上訴人身上之異狀，並主動上前檢查上訴人之行李，過程並未
發現上訴人有何向證人說話自首之情形；原審法院前審審理時再
度勘驗，其結果亦與證人吳武安於第一審審理及原審法院前審審
理中到庭具結證述之情節相符，足認上訴人並未於犯罪被發覺前
向證人吳武安自動表示自首之意思，上訴人所辯：伊已經通過安
檢，並向證人吳武安說伊身上有毒品後，吳武安才帶伊到紅色檢
查台，伊真的有向吳武安表示要自首云云，不足採信，於理由詳
加論述說明。上訴意旨，徒就原判決已說明之事項或屬原審採證
認事職權之適法行使，任意指摘有採證違法，且仍為單純事實之
爭執，難謂為適法之第三審上訴理由。再按刑事訴訟法第三百七
十九條第十款所稱應調查之證據，係指與待證事實有重要關係，
在客觀上認為應行調查者而言。如在客觀上非認定事實及適用法
律之證據，即無調查之必要，自得不予調查。原判決已就證人吳
武安於第一審及原審法院前審所證如何與勘驗光碟結果相符，詳
加敘明，該證人既經到庭諭知具結義務，並由上訴人行使詰問權
，雖原審再次傳訊該證人，該證人請假未到庭後，原審認上訴人
罪證明確，且未符自首要件，因此未再傳訊，亦未說明不再傳訊
之理由，仍不能執為上訴第三審之適法理由。又其餘上訴意旨就
原審尚有何與待證事實有重要關係之證據，未踐行調查，並未依
據卷內訴訟資料為具體之指摘，漫指有職權調查未盡之違法，殊
非適法之第三審上訴理由。依前揭說明，其上訴違背法律上之程
式，應予駁回。
據上論結，應依刑事訴訟法第三百九十五條前段，判決如主文。
中　　華　　民　　國　九十六　年　　十　　月  二十六  日
                      最高法院刑事第九庭
                          審判長法官  洪　清　江
                                法官  石　木　欽
                                法官  李　伯　道
                                法官  韓　金　秀
                                法官  陳　晴　教
      本件正本證明與原本無異
                                      書  記  官
中　　華　　民　　國　九十六　年   十一   月　  五    日
                                                     m
